【裁判字號】    92,交易,89
【裁判日期】    921020
【裁判案由】    過失致死
【裁判全文】
臺灣嘉義地方法院刑事判決                          九十二年度交易字第八九號
    公  訴  人  臺灣嘉義地方法院檢察署檢察官
    被      告  甲○○
右列被告因過失致死案件，經檢察官提起公訴（九十二年度偵字第四一九四號），本
院判決如左：
    主  文
甲○○因過失致人於死，處有期徒刑伍月，如易科罰金，以佰元折算壹日。緩刑
年。
    事  實
一、甲○○於民國九十二年四月三日上午十一時許，駕駛車牌號碼ＲＹ－六五九三號
    之自用小客車，沿嘉義市○○路由北往南方向行駛，途經新生路六五五號前時，
    理應注意汽車行駛時，駕駛人應注意車前狀況，並隨時採取必要之安全措施，而
    依當時日間，路面乾燥、無缺陷、無障礙物、視距良好，並無不能注意之情事，
    竟疏未注意車前狀況，適蔡祈寶騎乘腳踏車，由西往東方向欲穿越上開新生路，
    亦疏未注意在劃有分向限制線之路段，不得駛入來車之車道內，及不得跨越行駛
    之規定，致甲○○所駕駛上開自用小客車之右前方車體與蔡祈寶所騎乘上開腳踏
    車之左側車身發生碰撞，因此造成蔡祈寶受有頭部外傷併顱腦損傷等傷害，經送
    醫急救後，仍於翌日即九十二年四月四日下午十二時二十七分許，不治死亡。甲
    ○○於車禍發生後，在未為有偵查權限之機關或公務員發覺前，即停留於事故現
    場，向至現場處理事故之嘉義市警察局第一分局後湖派出所（下簡稱後湖派出所
    ）警員江增輝自首犯罪，而接受本件裁判。
二、案經臺灣嘉義地方法院檢察署檢察官據報相驗後自動檢舉偵查起訴。
    理  由
一、訊據被告甲○○對其於右揭時、地疏未注意車前狀況，致發生車禍造成被害人蔡
    祈寶死亡之事實供承不諱，核與被害人之配偶乙○○指訴車禍發生之原因相符，
    並有電請相驗案件報告、後湖派出所相驗案件初步調查報告表、道路交通事故調
    查報告表各乙紙、診斷證明書二份、事故現場照片十二幀等在卷可資佐證（均見
    相驗卷第一、二、六至二四頁）。且被害人蔡祈寶確係因本件車禍致頭部外傷併
    顱腦損傷等傷害，經送醫急救後，仍於九十二年四月四日下午十二時二十七分許
    ，不治死亡等情，業經臺灣嘉義地方法院檢察署檢察官督同法醫師相驗明確，有
    相驗屍體證明書、驗斷書及勘驗筆錄等在卷可憑（見相驗卷第二五至三四頁）。
二、次查，徵諸被告所供及卷附之道路交通事故調查報告表、現場照片觀之，本件被
    告與被害人之肇事地點並無任何明顯嚴重影響被告視線之障礙物存在，被告行經
    該處自應注意車前狀況，察看前後、左右有無來往車輛始行通過，且若被告當時
    行經該路段時有注意車前狀況，則以該處之視野，理應有足夠的安全反應距離察
    見被害人所騎乘之上開腳踏車，以及有足夠的時間採取必要之安全避撞措施，以
    防止本件車禍之發生，其竟捨此不為，足證被告當時於肇事前，顯未注意車前狀
    況，要屬明確。按汽車行駛時，駕駛人應注意車前狀況，並隨時採取必要之安全
    措施，道路交通安全規則第九十四條第三項定有明文。依卷附之道路交通事故調
    查報告表所載，本件肇事當時係日間、路面狀態乾燥、無缺陷、無障礙物、視距
    良好，並無不能注意之情事，被告竟疏未注意車前狀況，以致肇事，造成被害人
    蔡祈寶受有頭部外傷併顱腦損傷等傷害，經送醫急救後，仍於九十二年四月四日
    下午十二時二十七分許，不治死亡，可見被告於本件車禍確有違反上述交通安全
    規則而有過失至明。次按過失致人於死罪，祇須行為人之過失與被害人之死亡有
    相當因果關係，即告成立，並不因被害人與有過失而減免刑責（最高法院七十三
    年度台上字第六九三號判決參照），故本件被害人雖亦違反在劃有分向限制線之
    路段，不得駛入來車之車道內，及不得跨越行駛之規定，而與有過失，而與被告
    同為肇事原因，然本件車禍既係被告之前開過失行為所併合肇致，被告自不得解
    免其罪責，是被告有上開過失行為，至為明確。又本案經送請臺灣省嘉雲區車輛
    行車事故鑑定委員會及臺灣省車輛行車事故覆議鑑定委員會鑑定，亦同此見解，
    有該委員會九十二年六月二日嘉鑑字第九二○五○二號及九十二年八月二十二日
    府覆議字第九二一○七九二號鑑定意見書各乙份（分別見相驗卷第四四至四六頁
    及本院卷第八頁）在卷足憑。是被告之過失行為與被害人之死亡間，顯有相當因
    果關係，本案事證明確，其過失犯行洵堪認定。
三、末查，鑑定單位應僅就個案已確定之事實進行肇事因素鑑定，就車禍發生經過之
    事實認定，係屬法院權責，鑑定單位之鑑定僅供法院參考，是鑑定事項，純屬車
    禍發生經過之事實認定問題，非由鑑定機關以鑑定之方式代法院為事實認定。是
    本件車禍情形，經送請臺灣省嘉雲區車輛行車事故鑑定委員會及臺灣省車輛行車
    事故覆議鑑定委員會鑑定，雖認被告甲○○尚有超速行駛之過失，然查該鑑定意
    旨僅憑被告於該鑑定委員會到場自述：「我車速比限速五十公里多一點：：：」
    等語（見相驗卷第四五頁），而在無其他積極佐證下，即逕認被告於本件確有超
    速行駛之過失，似嫌速斷，是上開臺灣省嘉雲區車輛行車事故鑑定委員會及臺灣
    省車輛行車事故覆議鑑定委員會鑑定意見書之認定，與本院調查所得之證據顯有
    不合，自為本院所不採，附此敘明。
四、核被告甲○○所為，係犯刑法第二百七十六條第一項之過失致人於死罪。被告於
    肇事後，在未為有偵查權限之機關或公務員發覺前，即停留於事故現場，向至現
    場處理事故之後湖派出所警員江增輝自首犯罪，並坦承肇事，而接受本件裁判，
    除據被告所自陳外，並有後湖派出所警員江增輝製作之車禍現場處理報告表乙份
    附卷足憑（見相驗卷第一三頁），其對於未發覺之犯罪自首而接受裁判，應依刑
    法第六十二條前段自首之規定減輕其刑。爰審酌被告之過失行為，致奪走被害人
    性命，造成被害人家屬心中莫名悲痛，如於輕縱，將無從平撫罹難者亡魂，亦難
    以慰藉被害人家屬所受親人永隔之創痛，惟其無犯罪前科，素行良好，有臺灣嘉
    義地方法院檢察署刑案資料查註紀錄表及臺灣高等法院被告全國前案紀錄表可按
    ，而被害人亦有前揭過失，且被告已與被害人家屬達成和解，並賠償新台幣二百
    一十萬元（含強制責任險），有嘉義市東區調解委員會調解筆錄乙紙附卷可憑（
    見本院卷第四二頁），顯有具體悔過之表現等一切情狀，量處如主文所示之刑，
    並諭知易科罰金之折算標準，以資儆懲。末查被告未曾受有期徒刑以上刑之宣告
    ，有臺灣嘉義地方法院檢察署刑案資料查註紀錄表及臺灣高等法院被告全國前案
    紀錄表各一份附卷可稽，被告因過失致犯本罪，惟其犯後態度良好，並與被害人
    家屬達成和解，賠償其等損害，尚具悔意，是本院認被告經此偵查、審判程序，
    已足資警惕，信無再犯之虞，因認其所受宣告之刑，以暫不執行為適當，併予宣
    告緩刑三年，以啟自新。
據上論斷，應依刑事訴訟法第二百九十九條第一項前段，刑法第二百七十六條第一項
、第四十一條第一項前段、第六十二條前段、第七十四條第一款、罰金罰鍰提高標準
條例第一條前段、第二條，判決如主文。
本案經檢察官朱介斌到庭執行職務。
中      華      民      國    九十二    年      十      月     二十     日
                          臺灣嘉義地方法院交通法庭
                                        法  官  黃  仁  勇
右正本證明與原本無異。
如不服本判決，應於判決送達後十日內向本院提出上訴狀( 應附繕本 )。告訴人或被
害人如對於本判決不服者，應具備理由請求檢察官上訴，其上訴期間之計算係以檢察
官收受判決正本之日期為準。
中      華      民      國    九十二    年      十      月     二十     日
                                        書記官  呂  權  芳
附錄本案論罪法條全文：
刑法第二百七十六條：
因過失致人於死者，處二年以下有期徒刑、拘役或二千元以下罰金。
從事業務之人，因業務上之過失犯前項之罪者，處五年以下有期徒刑或拘役，得併科
三千元以下罰金。


司法院資訊處製作；財團法人民間司法改革基金會備份。
